臺灣臺南地方法院刑事判決
110年度交訴字第98號
公  訴  人  臺灣臺南地方檢察署檢察官
被      告  徐偉盛


上列被告因過失致死案件，經檢察官提起公訴（110 年度調偵字
第877 號），嗣被告於準備程序進行中，就被訴事實為有罪之陳
述，經本院合議庭裁定由受命法官獨任行簡式審判程序，判決如
下：
    主  文
徐偉盛汽車駕駛人，無駕駛執照，而犯過失致人於死罪，處有期
徒刑玖月。
    事  實
一、徐偉盛知悉無駕駛執照，不得駕駛車輛於道路上行駛，猶於
    民國109 年11月23日下午4 時15分許，無照駕駛車牌號碼00
    00-00 號自用小客車，沿臺南市後壁區新東里產業道路由東
    向西行駛，至編號營竹高幹52右7 電杆前，與南北向之自行
    車道交會之無號誌交岔路口前（GPS 座標WGS84 系統X:120.
    32120，Y:23.33629）時，本應注意在未劃設車道線、行車
    分向線或分向限制線之道路，行車速度不得超過時速30公里
    ，且行經無號誌之交岔路口，應減速慢行，作隨時停車之準
    備，而依當時天候晴、日間自然光線、柏油路面乾燥、無缺
    陷、無障礙物、視距良好等情狀，並無不能注意之情事，竟
    疏未注意減速慢行，反以超過時速70公里之速度貿然向前行
    駛，適有張春香駕駛車牌號碼000-000 號輕型機車，亦疏未
    注意行駛在上開南北向禁行汽、機車之自行車道上，由南向
    北通過上開無號誌交岔路口，徐偉盛見狀閃避、煞車均不及
    ，撞擊張春香駕駛之機車，致張春香遭撞飛、身體遭徐偉盛
    駕駛車輛左前方擋風玻璃撞擊後，跌落在道路上，全身多處
    骨折併彌漫性氣腦，經送醫於到院前死亡。徐偉盛於肇事後
    ，於有偵查犯罪職權之機關或公務員尚未發覺其犯行前，即
    向接獲報案前往張春香就醫之醫院處理之員警承認肇事，自
    首並接受裁判。
二、案經張春香之子程凱羣告訴及由臺灣臺南地方檢察署檢察官
    據報相驗簽分後偵查起訴。
    理  由
壹、程序事項：
    本件被告徐偉盛所犯者，非為死刑、無期徒刑、最輕本刑為
    3 年以上有期徒刑之罪，亦非高等法院管轄第一審案件，其
    於準備程序進行中，就被訴事實為有罪之陳述（交訴字卷第
    33頁），經依法告知其簡式審判程序之旨，並聽取當事人之
    意見後，本院合議庭爰依刑事訴訟法第273 條之1 第1 項之
    規定，裁定進行簡式審判程序。且依刑事訴訟法第273 條之
    2 規定，不受同法第159 條第1 項、第161 條之2 、第161 
    條之3 、第163 條之1 及第164 條至第170 條所規定證據能
    力認定及調查方式之限制，合先敘明。
貳、實體事項：
一、認定事實所憑之證據及理由：
　㈠上揭犯罪事實，業據被告於警詢、偵訊、準備及審理程序中
    均坦承不諱（相驗卷第15頁至第25頁、第121 頁至第123 頁
    、第171 頁至第172 頁，交訴字卷第33頁、第40頁、第44頁
    至第45頁），核與證人即現場目擊證人蘇聖仁、證人即告訴
    人程凱羣、證人即被害人之女程文莉之證述情節大致相符（
    相驗卷第27頁至第37頁、第117 頁至第119 頁），並有臺南
    市○○○○○○○○○道路○○○○○○○○○○○○○○號查詢汽車駕駛人資料、
    奇美醫療財團法人柳營奇美醫院診斷證明書、臺灣臺南地方
    檢察署相驗屍體證明書、檢驗報告書各1 份、相驗照片18張
    、臺南市政府警察局白河分局道路交通事故現場圖2 份、現
    場及車損照片34張在卷可稽（相驗卷第39頁、第41頁、第45
    頁至第47頁、第51頁至第83頁、第99頁、第125 頁至第135 
    頁、第141 頁至第159 頁），足認被告上開任意性之自白與
    事實相符，應堪採信。
　㈡按汽車駕駛執照為駕駛汽車之許可憑證，道路交通安全規則
    第50條定有明文，未考領有汽車駕駛執照者，自不得駕駛汽
    車上路。又行車速度，在未劃設車道線、行車分向線或分向
    限制線之道路，時速不得超過30公里。行經無號誌之交岔路
    口，應減速慢行，作隨時停車之準備，道路交通管理處罰條
    例第21條第1 項第1 款、道路交通安全規則第93條第1 項第
    1 款後段、第2 款分別定有明文。經查，本件車禍事故發生
    路段，並未劃設車道線、行車分向線或分向限制線，有道路
    交通事故現場圖1 份及現場道路全景照片8 張附卷可稽（相
    驗卷第41頁、第51頁至第57頁），依前揭規定，駕駛車輛行
    駛於該路段之行車速度應不得超過時速30公里。次查，被告
    未考領有駕駛執照，有其證號查詢汽車駕駛人資料1 份在卷
    可按（相驗卷第99頁），猶駕駛自用小客車上路，本應對於
    前開行車安全規則及車速限制加以注意，而依當時天候晴、
    日間自然光線、柏油路面乾燥、無缺陷、無障礙物、視距良
    好等情狀，有道路交通事故調查報告表㈠1 份存卷可查（相
    驗卷第45頁），客觀上並無不能注意之情事，於行經前開無
    號誌交岔路口時，竟疏未注意減速慢行，反以超過時速70公
    里之速度貿然向前行駛，致發生本件碰撞事故，且被告駕駛
    車輛於上開路口撞擊被害人駕駛之機車後，該機車遭衝擊撞
    飛，而朝西南方向位移10公尺後，始落至路旁田間，且機車
    龍頭遭撞擊折斷，零件四散；被告駕駛之車輛則往西北方向
    滑行，在道路上形成15.2公尺的煞車痕後，車輛仍未能停止
    ，繼續衝向西北方向田間約15公尺後始停止，且車輛左前車
    頭、車身均嚴重毀損凹陷，左前擋風玻璃多處蜘蛛網狀破裂
    等情，有臺南市政府警察局白河分局道路交通事故現場圖2 
    份、現場及車損照片34張附卷可稽（相驗卷第41頁、第51頁
    至第83頁、第141 頁），足見撞擊力道甚為劇烈，堪認被告
    就本件車禍事故之發生，確有過失。又被告上開過失駕車行
    為，致被害人遭撞擊後飛起，身體復遭被告駕駛車輛左前方
    擋風玻璃撞擊，跌落在道路上，全身多處骨折併彌漫性氣腦
    ，經送醫於到院前死亡等情，有奇美醫療財團法人柳營奇美
    醫院診斷證明書、臺灣臺南地方檢察署相驗屍體證明書、檢
    驗報告書各1 份、相驗照片18張在卷可查（相驗卷第39頁、
    第125 頁至第135 頁、第143 頁至第159 頁），足認被告上
    開過失駕車行為與被害人之死亡結果具有相當因果關係。至
    被害人雖亦疏未注意駕駛輕型機車行駛在禁行汽、機車之自
    行車道上，仍不能因此解免被告應負擔之過失罪責。
　㈢綜上所述，本件事證明確，被告犯行洵堪認定，應予依法論
    科。
二、論罪科刑：
　㈠按道路交通管理處罰條例第86條第1 項關於汽車駕駛人無駕
    駛執照駕車，因而致人死亡，依法應負刑事責任者，加重其
    刑至2 分之1 之規定，係就刑法第276 條之過失致人於死罪
    之基本犯罪類型，對於加害人為汽車駕駛人，於從事駕駛汽
    車之特定行為時，因無照駕駛過失致人死亡之特殊行為要件
    予以加重處罰，已就刑法第276 條之罪之犯罪類型予以變更
    ，就該變更後之個別犯罪行為予以加重，而成立另一獨立之
    罪名，自屬刑法分則加重之性質。本件被告無駕駛執照，駕
    駛自用小客車，過失致人死亡應負刑事責任，是核其所為，
    係犯道路交通管理處罰條例第86條第1 項、刑法第276 條之
    汽車駕駛人，無駕駛執照，因過失致人於死罪，並應依道路
    交通管理處罰條例第86條第1 項規定，加重其刑。起訴意旨
    認被告僅涉犯刑法第276 條之過失致死罪嫌，尚有未洽，惟
    此部分業經檢察官當庭更正，並經本院告知被告以維其權益
    （交訴字卷第32頁），自應併予審酌。
　㈡被告於肇事後，報案人或勤指中心轉來資料未報明肇事人姓
    名，處理人員前往被害人就醫之醫院處理時，被告在場，並
    當場承認為肇事人等節，有臺南市政府警察局白河分局交通
    分隊道路交通事故肇事人自首情形紀錄表1 份存卷可參（相
    驗卷第49頁），堪認被告係在有偵查犯罪職權之公務員知悉
    犯罪事實與犯罪之人前，自首而接受裁判，核與刑法第62條
    前段自首之要件相符，爰依法減輕其刑。又被告同時有上開
    刑之加重（無照駕駛）、減輕（自首）事由，應依刑法第71
    條第1 項規定，先加後減之。
　㈢爰以行為人之責任為基礎，審酌被告未考領有駕駛執照，猶
    駕駛自用小客車上路，超速行駛，行經無號誌交岔路口未減
    速慢行，致生本件車禍事故，違反行車安全義務之程度非輕
    ，並造成被害人喪失生命無從挽回、彌補之結果，足認犯罪
    所生之損害至為重大。並衡酌被害人亦疏未注意，駕駛輕型
    機車行駛在自行車道上，而與有肇事原因。又被告與告訴人
    前於偵查中雖經調解，惟因賠償金額有所差距，致未能成立
    調解，告訴人並陳稱：「本件求償金額為新臺幣（下同）24
    0 萬元（不含強制險理賠金額），無法接受被告提出的賠償
    金額150 萬元，沒有再與被告調解之意願」等語，有本院11
    0 年6 月22日公務電話紀錄1 份在卷可參（交訴字卷第17頁
    ），被告雖於準備程序中稱仍有意願調解，惟稱僅能負擔50
    萬元至100 萬元之賠償金額（交訴字卷第33頁），與告訴人
    上開求償金額差距更大，復經本院電詢告訴人未獲接聽，有
    本院110 年7 月21日公務電話紀錄1 份附卷可佐（交訴字卷
    第48-1頁），因而未再行安排調解。惟念被告犯後坦承犯行
    ，且前僅有因違反毒品危害防制條例案件，經檢察官為緩起
    訴處分之紀錄，有臺灣高等法院被告前案紀錄表1 份存卷可
    按（交訴字卷第13頁至第14頁），暨被告於審理中自承為高
    職肄業之智識程度，未婚、無子女，目前從事種植稻米工作
    ，每月收入約1 萬元，並與父親、姑姑同住之家庭生活及經
    濟狀況（交訴字卷第45頁）等一切情狀，量處如主文所示之
    刑。
據上論斷，應依刑事訴訟法第273 條之1 第1 項、第299 條第1 
項前段，道路交通管理處罰條例第86條第1項，刑法第11條前段
、第276 條、第62條前段，刑法施行法第1 條之1 第1 項，判決
如主文。
本案經檢察官陳鋕銘提起公訴，由檢察官謝欣如到庭執行職務。
中　　華　　民　　國　　110 　年　　8 　　月　　17　　日
                  刑事第九庭  法  官  陳品謙
以上正本證明與原本無異。
如不服本判決應於收受本判決後20日內向本院提出上訴書狀，並
應敘述具體理由。其未敘述上訴理由者，應於上訴期間屆滿後20
日內向本院補提理由書狀（均須按他造當事人之人數附繕本）「
切勿逕送上級法院」。 
　　　　　　　　　　 　　　　 書記官  趙建舜
中　　華　　民　　國　　110 　年　　8 　　月　　17　　日
　　　　　　　　　　　　　　　　　
附錄本案論罪科刑法條：
道路交通管理處罰條例第86條第1 項
汽車駕駛人，無駕駛執照駕車、酒醉駕車、吸食毒品或迷幻藥駕
車、行駛人行道或行經行人穿越道不依規定讓行人優先通行，因
而致人受傷或死亡，依法應負刑事責任者，加重其刑至二分之一
。
刑法第276 條
因過失致人於死者，處5 年以下有期徒刑、拘役或50萬元以下罰
金。